---
title: "ProgramaBueno"
author: "Ángela Paredes Gómez"
date: "2025-02-18"
output: html_document
---

```{r setup, include=FALSE}
knitr::opts_chunk$set(echo = TRUE)
```

Librerías necesarias en los próximos procesos.

```{r}
#install.packages("dplyr")
library(dplyr)
#install.packages("lubridate")
library(lubridate)
#install.packages("tidyr")
library(tidyr)
#install.packages("purrr")
library(purrr)
#install.packages("ggplot2")
library(ggplot2)
#install.packages("dtw")
library(dtw)
#install.packages("dtwclust")
library(dtwclust)
#install.packages("cluster")
library(cluster)
#install.packages("doParallel")
library(doParallel)
#install.packages("proxy")
library(proxy)
#install.packages("forecast")
library(forecast)
#install.packages("bigmemory")
library(bigmemory)
```

# Leemos los datos

Leemos los datos de la base de datos que anteriormente hemos limpiado y que contiene las variables elegidas.
Las variables son player_id, name, first_name, last_name, date, market_value_in_eur, position, foot, height_in_cm, country_of_birth, current_club_domestic_competition_id, current_club_name y country_of_citizenship.

```{r}
RegistrosLimpios = read.csv("C:/Users/angyp/Desktop/TFG/JugadoresLimpiosBueno.csv", sep=";", header = TRUE, dec = ".")
```

Cambiamos el formato de la columna "date" a una fecha que acepte correctamente R.

```{r}
RegistrosLimpios$date <- as.Date(RegistrosLimpios$date, format = "%d/%m/%Y")
```


# Preparación de los datos

Ahora realizamos el modelo sin separación temporal uniforme.

# Sin separación semestral

Creamos una lista con los valores de mercado de cada jugador.

```{r}
DatosSeriesSinFecha <- RegistrosLimpios

SeriesJugadorSinNormalizarSinFecha <- DatosSeriesSinFecha %>%
  group_by(player_id) %>%
  summarise(serie = list(market_value_in_eur),
            .groups = "drop") %>%
  pull(serie)
```

Creamos una lista con los identificadores de los jugadores en el mismo orden que la lista de sus valores, para poder identificar los jugadores por su posición en la lista.

```{r}
idsSinFecha <- DatosSeriesSinFecha %>%
  distinct(player_id) %>%
  pull(player_id) %>%
  as.list()
```

Normalizamos los datos del valor de mercado de los jugadores, debido a que queremos comparar las formas de las series temporales sin tener en cuenta las magnitudes.

```{r}
SeriesJugadorSinFecha <- zscore(SeriesJugadorSinNormalizarSinFecha)
```

Dividimos los datos en entrenamiento y validación de manera aleatoria. Solo separamos 5 jugadores del conjunto total para el conjunto de validación, los cuales vamos a usar después para agruparlos al grupo cuya distancia DTW al medoide del grupo sea menor y analizar las alineaciones y distancias. También dividimos los ids de los jugadores con los mismos índices para poder identificar los jugadores.

```{r}
set.seed(321)

n_sin_fecha <- length(SeriesJugadorSinFecha)

indices_sin_fecha <- sample(1:n_sin_fecha)

n_train_sin_fecha <- floor(0.998878 * n_sin_fecha)
n_val_sin_fecha <- floor(0.001123 * n_sin_fecha)

indices_train_sin_fecha <- indices_sin_fecha[1:n_train_sin_fecha]
indices_val_sin_fecha <- indices_sin_fecha[(n_train_sin_fecha + 1):(n_train_sin_fecha + n_val_sin_fecha)]


TrainSet_sin_fecha <- SeriesJugadorSinFecha[indices_train_sin_fecha]
ValSet_sin_fecha <- SeriesJugadorSinFecha[indices_val_sin_fecha]

idsTrainSet_sin_fecha <- idsSinFecha[indices_train_sin_fecha]
idsValSet_sin_fecha <- idsSinFecha[indices_val_sin_fecha]

cat("Jugadores en train:", length(TrainSet_sin_fecha),
    "Jugadores en validation:", length(ValSet_sin_fecha),"\n")

```

Realizamos la regla del codo para ver cual es el mejor número de clúster para el método de agrupamiento particional. Para hacer la regla del codo realizamos el agrupamiento con diferentes números de clústeres y calculamos para cada iteración la suma de las distancias de cada serie temporal a su medoide correspondiente. En el momento en el que esta suma deja de disminuir de manera considerable, se considera el mejor número de clústeres.

```{r}
TrainIndicesMuestra_sin_fecha <- indices_train_sin_fecha

TrainMuestra_sin_fecha <- SeriesJugadorSinFecha[TrainIndicesMuestra_sin_fecha]

registerDoParallel(cores = parallel::detectCores() - 1)

codo2 <- function(data, clusterMax) {
  distancias <- numeric(clusterMax - 1)
  for(k in 2:clusterMax) {
    clustering <- tsclust(data, type = "partitional", k = k, distance = "dtw", centroid = "pam", control = partitional_control(),args = tsclust_args(dist = list(window.size = 5)), seed = 42)
    distancia <- clustering@cldist
    distancias[k-1] <- sum(distancia)
  }
  
  DatosCodo <- data.frame(k = 2:clusterMax, dis = distancias)
  ggplot(DatosCodo, aes(x = k, y = dis)) + geom_line() + geom_point() +
    labs(x = "Número de clusters (k)", y = "Suma de distancias DTW",
         title = "Método del codo para determinar el mejor número de clusters") + theme_minimal() +
    scale_x_continuous(breaks = 2:clusterMax)
}

codo2(TrainMuestra_sin_fecha, clusterMax = 15)
```

Hacemos el agrupamiento particional con el número de grupos que hemos elegido del método del codo, usando la distancia DTW con una restricción de ventana para acelerar el proceso y usando como método de agrupamiento PAM (partitioning around medoids). Graficamos los grupos y los centroides.

```{r}
registerDoParallel(cores = parallel::detectCores() - 1)

cluster_sin_fechas8 <- tsclust(TrainSet_sin_fecha, type = "partitional", k = 8, distance = "dtw", centroid = "pam", control = partitional_control(),args = tsclust_args(dist = list(window.size = 5)), seed = 12345)

plot(cluster_sin_fechas8, type = "sc")
plot(cluster_sin_fechas8, type = "centroids")
```

Calculamos el índice de silhouette para ver la calidad del agrupamiento particional con ocho grupos.

```{r}
cvi_valores_sin_fecha_8grupos <- cvi(cluster_sin_fechas8)
cvi_valores_sin_fecha_8grupos
```

Hacemos el agrupamiento particional ahora con cuatro grupos, para compararlo con el de ocho, usando la distancia DTW con una restricción de ventana para acelerar el proceso y usando como método de agrupamiento PAM (partitioning around medoids). Graficamos los grupos y los centroides.

```{r}
registerDoParallel(cores = parallel::detectCores() - 1)

cluster_sin_fechas4 <- tsclust(TrainSet_sin_fecha, type = "partitional", k = 4 , distance = "dtw", centroid = "pam", control = partitional_control(),args = tsclust_args(dist = list(window.size = 5)), seed = 12345)

plot(cluster_sin_fechas4, type = "sc")
plot(cluster_sin_fechas4, type = "centroids")
```

Calculamos el índice de silhouette para ver la calidad de este agrupamiento.

```{r}
cvi_valores_sin_fecha_4grupos <- cvi(cluster_sin_fechas4)
cvi_valores_sin_fecha_4grupos
```

Para las series del conjunto de validación, vemos cual sería el grupo al que pertenecen midiendo su similitud a los medoides de los grupos y eligiendo aquel cuya distancia DTW sea menor. Representamos la serie del jugador junto al centroide del grupo y la alineación entre ambos para analizarlo.

Serie 1

```{r}
id_jugador1 <- idsValSet_sin_fecha[1]

nombre_jugador1 <- as.character(unique(RegistrosLimpios[RegistrosLimpios$player_id == id_jugador1, "first_name"]))

apellido_jugador1 <- as.character(unique(RegistrosLimpios[RegistrosLimpios$player_id == id_jugador1, "last_name"]))

cat("El primer jugador es", nombre_jugador1, apellido_jugador1)
```


```{r}
ValSetPrueba_sin_fecha_serie1 <- ValSet_sin_fecha[[1]]
ValSetPrueba_sin_fecha1 <- list(ts(ValSetPrueba_sin_fecha_serie1))

#Distancia DTW entre la serie y los centroides
disVal_sin_fecha1 <- proxy::dist(ValSetPrueba_sin_fecha1, cluster_sin_fechas8@centroids, method = "dtw", args = tsclust_args(dist = list(window.size = 5)))

cluster_asignado_sin_fecha1 <- which.min(disVal_sin_fecha1)
cat("La serie se asigna al clúster número", as.numeric(cluster_asignado_sin_fecha1), "\n") 

v1 <- ValSetPrueba_sin_fecha_serie1
v2 <- cluster_sin_fechas8@centroids[[cluster_asignado_sin_fecha1]]

xrange <- range(1:max(length(v1),length(v2)))
yrange <- range(c(v1,v2))

plot(xrange, yrange, type="n", xlab="time",
     ylab="value", xaxp  = c(0,35,35), yaxp  = c(0,35,35)) 
lines(v1, col='blue', type='l')
lines(v2, col='red', type='l')

cat("La alineación de la serie con el centroide es la siguiente:", "\n")

dis_dtw1 <- dtw(v1,v2, keep = TRUE, window.type = "sakoechiba", window.size = 5)
dis_dtw1$index1
dis_dtw1$index2

plot(dis_dtw1, xaxp  = c(0,35,35), yaxp = c(0,35,35), type="threeway")

plot(dis_dtw1, xaxp  = c(0,35,35), yaxp = c(0,35,35), type="twoway", col=c('blue', 'red'))


disVal_serie1 <-  disVal_sin_fecha1[[cluster_asignado_sin_fecha1]]

cat("La distancia entre las series es:", as.numeric(disVal_serie1))

```

Serie 2

```{r}
id_jugador2 <- idsValSet_sin_fecha[2]

nombre_jugador2 <- as.character(unique(RegistrosLimpios[RegistrosLimpios$player_id == id_jugador2, "first_name"]))

apellido_jugador2 <- as.character(unique(RegistrosLimpios[RegistrosLimpios$player_id == id_jugador2, "last_name"]))

cat("El segundo jugador es", nombre_jugador2, apellido_jugador2)
```

```{r}
ValSetPrueba_sin_fecha_serie2 <- ValSet_sin_fecha[[2]]
ValSetPrueba_sin_fecha2 <- list(ts(ValSetPrueba_sin_fecha_serie2))

#Distancia DTW entre la serie y los centroides
disVal_sin_fecha2 <- proxy::dist(ValSetPrueba_sin_fecha2, cluster_sin_fechas8@centroids, method = "dtw", args = tsclust_args(dist = list(window.size = 5)))

cluster_asignado_sin_fecha2 <- which.min(disVal_sin_fecha2)
cat("La serie se asigna al clúster número", as.numeric(cluster_asignado_sin_fecha2), "\n") 

v1_2 <- ValSetPrueba_sin_fecha_serie2
v2_2 <- cluster_sin_fechas8@centroids[[cluster_asignado_sin_fecha2]]

xrange2 <- range(1:max(length(v1_2),length(v2_2)))
yrange2 <- range(c(v1_2,v2_2))

plot(xrange2, yrange2, type="n", xlab="time",
     ylab="value", xaxp  = c(0,35,35), yaxp  = c(0,35,35)) 
lines(v1_2, col='blue', type='l')
lines(v2_2, col='red', type='l')

cat("La alineación de la serie con el centroide es la siguiente:", "\n")

dis_dtw2 <- dtw(v1_2,v2_2, keep = TRUE, window.type = "sakoechiba", window.size = 11)
dis_dtw2$index1
dis_dtw2$index2

plot(dis_dtw2, xaxp  = c(0,35,35), yaxp = c(0,35,35), type="threeway")

plot(dis_dtw2, xaxp  = c(0,35,35), yaxp = c(0,35,35), type="twoway", col=c('blue', 'red'))


disVal_serie2 <-  disVal_sin_fecha2[[cluster_asignado_sin_fecha2]]

cat("La distancia entre las series es:", as.numeric(disVal_serie2))

```

Serie 3

```{r}
id_jugador3 <- idsValSet_sin_fecha[3]

nombre_jugador3 <- as.character(unique(RegistrosLimpios[RegistrosLimpios$player_id == id_jugador3, "first_name"]))

apellido_jugador3 <- as.character(unique(RegistrosLimpios[RegistrosLimpios$player_id == id_jugador3, "last_name"]))

cat("El tercer jugador es", nombre_jugador3, apellido_jugador3)
```

```{r}
ValSetPrueba_sin_fecha_serie3 <- ValSet_sin_fecha[[3]]
ValSetPrueba_sin_fecha3 <- list(ts(ValSetPrueba_sin_fecha_serie3))

#Distancia DTW entre la serie y los centroides
disVal_sin_fecha3 <- proxy::dist(ValSetPrueba_sin_fecha3, cluster_sin_fechas8@centroids, method = "dtw", args = tsclust_args(dist = list(window.size = 5)))

cluster_asignado_sin_fecha3 <- which.min(disVal_sin_fecha3)
cat("La serie se asigna al clúster número", as.numeric(cluster_asignado_sin_fecha3), "\n") 

v1_3 <- ValSetPrueba_sin_fecha_serie3
v2_3 <- cluster_sin_fechas8@centroids[[cluster_asignado_sin_fecha3]]

xrange3 <- range(1:max(length(v1_3),length(v2_3)))
yrange3 <- range(c(v1_3,v2_3))

plot(xrange3, yrange3, type="n", xlab="time",
     ylab="value", xaxp  = c(0,35,35), yaxp  = c(0,35,35)) 
lines(v1_3, col='blue', type='l')
lines(v2_3, col='red', type='l')

cat("La alineación de la serie con el centroide es la siguiente:", "\n")

dis_dtw3 <- dtw(v1_3,v2_3, keep = TRUE, window.type = "sakoechiba", window.size = 5)
dis_dtw3$index1
dis_dtw3$index2

plot(dis_dtw3, xaxp  = c(0,35,35), yaxp = c(0,35,35), type="threeway")

plot(dis_dtw3, xaxp  = c(0,35,35), yaxp = c(0,35,35), type="twoway", col=c('blue', 'red'))


disVal_serie3 <-  disVal_sin_fecha3[[cluster_asignado_sin_fecha3]]

cat("La distancia entre las series es:", as.numeric(disVal_serie3))

```

Serie 4

```{r}
id_jugador4 <- idsValSet_sin_fecha[4]

nombre_jugador4 <- as.character(unique(RegistrosLimpios[RegistrosLimpios$player_id == id_jugador4, "first_name"]))

apellido_jugador4 <- as.character(unique(RegistrosLimpios[RegistrosLimpios$player_id == id_jugador4, "last_name"]))

cat("El cuarto jugador es", nombre_jugador4, apellido_jugador4)
```

```{r}
ValSetPrueba_sin_fecha_serie4 <- ValSet_sin_fecha[[4]]
ValSetPrueba_sin_fecha4 <- list(ts(ValSetPrueba_sin_fecha_serie4))

#Distancia DTW entre la serie y los centroides
disVal_sin_fecha4 <- proxy::dist(ValSetPrueba_sin_fecha4, cluster_sin_fechas8@centroids, method = "dtw", args = tsclust_args(dist = list(window.size = 5)))

cluster_asignado_sin_fecha4 <- which.min(disVal_sin_fecha4)
cat("La serie se asigna al clúster número", as.numeric(cluster_asignado_sin_fecha4), "\n") 

v1_4 <- ValSetPrueba_sin_fecha_serie4
v2_4 <- cluster_sin_fechas8@centroids[[cluster_asignado_sin_fecha4]]

xrange4 <- range(1:max(length(v1_4),length(v2_4)))
yrange4 <- range(c(v1_4,v2_4))

plot(xrange4, yrange4, type="n", xlab="time",
     ylab="value", xaxp  = c(0,35,35), yaxp  = c(0,35,35)) 
lines(v1_4, col='blue', type='l')
lines(v2_4, col='red', type='l')

cat("La alineación de la serie con el centroide es la siguiente:", "\n")

dis_dtw4 <- dtw(v1_4,v2_4, keep = TRUE, window.type = "sakoechiba", window.size = 5)
dis_dtw4$index1
dis_dtw4$index2

plot(dis_dtw4, xaxp  = c(0,35,35), yaxp = c(0,35,35), type="threeway")

plot(dis_dtw4, xaxp  = c(0,35,35), yaxp = c(0,35,35), type="twoway", col=c('blue', 'red'))


disVal_serie4 <-  disVal_sin_fecha4[[cluster_asignado_sin_fecha4]]

cat("La distancia entre las series es:", as.numeric(disVal_serie4))

```

Serie 5

```{r}
id_jugador5 <- idsValSet_sin_fecha[5]

nombre_jugador5 <- as.character(unique(RegistrosLimpios[RegistrosLimpios$player_id == id_jugador5, "first_name"]))

apellido_jugador5 <- as.character(unique(RegistrosLimpios[RegistrosLimpios$player_id == id_jugador5, "last_name"]))

cat("El quinto jugador es", nombre_jugador5, apellido_jugador5)
```

```{r}
ValSetPrueba_sin_fecha_serie5 <- ValSet_sin_fecha[[5]]
ValSetPrueba_sin_fecha5 <- list(ts(ValSetPrueba_sin_fecha_serie5))

#Distancia DTW entre la serie y los centroides
disVal_sin_fecha5 <- proxy::dist(ValSetPrueba_sin_fecha5, cluster_sin_fechas8@centroids, method = "dtw", args = tsclust_args(dist = list(window.size = 5)))

cluster_asignado_sin_fecha5 <- which.min(disVal_sin_fecha5)
cat("La serie se asigna al clúster número", as.numeric(cluster_asignado_sin_fecha5), "\n") 

v1_5 <- ValSetPrueba_sin_fecha_serie5
v2_5 <- cluster_sin_fechas8@centroids[[cluster_asignado_sin_fecha5]]

xrange5 <- range(1:max(length(v1_5),length(v2_5)))
yrange5 <- range(c(v1_5,v2_5))

plot(xrange5, yrange5, type="n", xlab="time",
     ylab="value", xaxp  = c(0,35,35), yaxp  = c(0,35,35)) 
lines(v1_5, col='blue', type='l')
lines(v2_5, col='red', type='l')

cat("La alineación de la serie con el centroide es la siguiente:", "\n")

dis_dtw5 <- dtw(v1_5,v2_5, keep = TRUE, window.type = "sakoechiba", window.size = 20)
dis_dtw5$index1
dis_dtw5$index2

plot(dis_dtw5, xaxp  = c(0,35,35), yaxp = c(0,35,35), type="threeway")

plot(dis_dtw5, xaxp  = c(0,35,35), yaxp = c(0,35,35), type="twoway", col=c('blue', 'red'))


disVal_serie5 <-  disVal_sin_fecha5[[cluster_asignado_sin_fecha5]]

cat("La distancia entre las series es:", as.numeric(disVal_serie5))

```

Serie cinco asignada a otro grupo para estudiar su alineación.

```{r}
ValSetPrueba_sin_fecha_serie6 <- ValSet_sin_fecha[[5]]
ValSetPrueba_sin_fecha6 <- list(ts(ValSetPrueba_sin_fecha_serie6))

#Distancia DTW entre la serie y los centroides
disVal_sin_fecha6 <- proxy::dist(ValSetPrueba_sin_fecha6, cluster_sin_fechas8@centroids, method = "dtw", args = tsclust_args(dist = list(window.size = 5)))

cluster_asignado_sin_fecha6 <- 3
cat("La serie se asigna al clúster número", as.numeric(cluster_asignado_sin_fecha6), "\n") 

v1_6 <- ValSetPrueba_sin_fecha_serie6
v2_6 <- cluster_sin_fechas8@centroids[[3]]

xrange6 <- range(1:max(length(v1_6),length(v2_6)))
yrange6 <- range(c(v1_6,v2_6))

plot(xrange6, yrange6, type="n", xlab="time",
     ylab="value", xaxp  = c(0,35,35), yaxp  = c(0,35,35)) 
lines(v1_6, col='blue', type='l')
lines(v2_6, col='red', type='l')

cat("La alineación de la serie con el centroide es la siguiente:", "\n")

dis_dtw6 <- dtw(v1_6,v2_6, keep = TRUE, window.type = "sakoechiba", window.size = 20)
dis_dtw6$index1
dis_dtw6$index2

plot(dis_dtw6, xaxp  = c(0,35,35), yaxp = c(0,35,35), type="threeway")

plot(dis_dtw6, xaxp  = c(0,35,35), yaxp = c(0,35,35), type="twoway", col=c('blue', 'red'))


disVal_serie6 <-  disVal_sin_fecha6[[cluster_asignado_sin_fecha6]]# proxy::dist(list(v1_6), list(v2_6), method = "dtw")

cat("La distancia entre las series es:", as.numeric(disVal_serie6))

```

Añadimos los datos de mercado de los jugadores de fútbol Rodri y Vinicius Junior para analizar cómo serían sus agrupamientos. De la misma manera que antes, creamos una lista con sus datos y los normalizamos.

```{r}
JugadoresAdicionales = read.csv("C:/Users/angyp/Desktop/TFG/JugadoresAdicionales.csv", sep=";", header = TRUE, dec = ".")
```

Cambiamos el formato de la columna "date" a una fecha que acepte correctamente R.

```{r}
JugadoresAdicionales$date <- as.Date(JugadoresAdicionales$date, format = "%d/%m/%Y")
```

Creamos una lista con los valores de mercado de cada uno de estos jugadores.

```{r}

SeriesJugadorAdicional_sin_fecha_sinN <- JugadoresAdicionales %>%
  group_by(player_id) %>%
  summarise(serie = list(market_value_in_eur),
            .groups = "drop") %>%
  pull(serie)

```

Creamos una lista con los identificadores de los jugadores en el mismo orden que la lista de sus valores, para poder identificar los jugadores por su posición en la lista.

```{r}
idsSinFechaAdicional <- JugadoresAdicionales %>%
  distinct(player_id) %>%
  pull(player_id) %>%
  as.list()
```

Normalizamos los datos del valor de mercado de los jugadores, para compararlos con los datos de los grupos formados los cuales también están normalizados.

```{r}
SeriesJugadorAdicional_sin_fecha <- zscore(SeriesJugadorAdicional_sin_fecha_sinN)
```

Vemos cual sería el grupo al que pertenece Vinicius Junior midiendo su similitud a los medoides de los grupos y eligiendo aquel cuya distancia DTW sea menor. Representamos la serie del jugador junto al centroide del grupo y la alineación entre ambos para analizarlo.

Serie 8

```{r}
id_jugador8a <- idsSinFechaAdicional[2]

nombre_jugador8a <- as.character(unique(JugadoresAdicionales[JugadoresAdicionales$player_id == id_jugador8a, "first_name"]))

apellido_jugador8a <- as.character(unique(JugadoresAdicionales[JugadoresAdicionales$player_id == id_jugador8a, "last_name"]))

equipo_jugador8a <- as.character(unique(JugadoresAdicionales[JugadoresAdicionales$player_id == id_jugador8a, "current_club_name"]))
equipo_jugador8a

cat("El octavo jugador es", apellido_jugador8a)
```

```{r}
ValSetPrueba_sin_fecha_serie7 <- SeriesJugadorAdicional_sin_fecha[[2]]
ValSetPrueba_sin_fecha7 <- list(ts(ValSetPrueba_sin_fecha_serie7))

#Distancia DTW entre la serie y los centroides
disVal_sin_fecha7 <- proxy::dist(ValSetPrueba_sin_fecha7, cluster_sin_fechas8@centroids, method = "dtw", args = tsclust_args(dist = list(window.size = 5)))

cluster_asignado_sin_fecha7 <- which.min(disVal_sin_fecha7)
cat("La serie se asigna al clúster número", as.numeric(cluster_asignado_sin_fecha6), "\n") 

v1_7 <- ValSetPrueba_sin_fecha_serie7
v2_7 <- cluster_sin_fechas8@centroids[[cluster_asignado_sin_fecha7]]

xrange7 <- range(1:max(length(v1_7),length(v2_7)))
yrange7 <- range(c(v1_7,v2_7))

plot(xrange7, yrange7, type="n", xlab="time",
     ylab="value", xaxp  = c(0,35,35), yaxp  = c(0,35,35)) 
lines(v1_7, col='blue', type='l')
lines(v2_7, col='red', type='l')

cat("La alineación de la serie con el centroide es la siguiente:", "\n")

dis_dtw7 <- dtw(v1_7,v2_7, keep = TRUE, window.type = "sakoechiba", window.size = 20)
dis_dtw7$index1
dis_dtw7$index2

plot(dis_dtw7, xaxp  = c(0,35,35), yaxp = c(0,35,35), type="threeway")

plot(dis_dtw7, xaxp  = c(0,35,35), yaxp = c(0,35,35), type="twoway", col=c('blue', 'red'))


disVal_serie7 <-  disVal_sin_fecha7[[cluster_asignado_sin_fecha7]]

cat("La distancia entre las series es:", as.numeric(disVal_serie7))

```


